臺灣高等法院刑事裁定
110年度抗字第1910號
抗  告  人
即  受刑人  葉宜真



上列抗告人因聲請定其應執行刑案件，不服臺灣桃園地方法院中
華民國110年11月8日所為定其應執行刑裁定（110年度聲字第337
6號），提起抗告，本院裁定如下：
    主  文
抗告駁回。
    理  由
一、原裁定意旨略以：抗告人即受刑人葉宜真（下稱受刑人）因
    附表所示之案件，先後經原審法院判處如附表編號1至6所示
    之刑，且均確定在案。而原審法院為受刑人所犯如附表編號
    6所示之罪之犯罪事實最後判決之法院，且如附表編號1-5所
    示之罪確係附表編號1所示之判決確定前所犯，有各該案件
    裁判書及本院被告前案紀錄表在卷可稽。至受刑人所犯附表
    編號1、2、4、5所示之罪所處之刑為不得易科罰金之罪刑，
    而所犯附表編號3、6所示之罪所處之刑則為得易科罰金之罪
    刑，依刑法第50條第1項但書規定原不得就附表編號1、2、4
    、5所示之罪刑，與附表編號3、6所示之罪刑定應執行刑，
    然受刑人已於民國110年10月4日以書面向檢察官聲請定應執
    行刑，此有刑事聲請狀在卷可稽，已合於刑法第50條第2項
    之規定，是原審審核聲請人所附相關事證，認聲請人之聲請
    洵屬正當，並審酌適用法規之目的及法律秩序之內部性界限
    ，以各罪宣告之行為基礎，同時考量受刑人各次犯罪之時間
    、侵害法益、犯罪型態等整體非難評價，以及刑罰目的及相
    關刑事政策、數罪併罰定執行刑規定所採之限制加重原則等
    因素，定應執行之刑為有期徒刑3年4月等語。
二、抗告意旨略以：抗告人所犯施用毒品罪屬於個人自戕行為，
    且屬病患，未對他人即社會造成重大危害，且抗告人各犯罪
    時間密接，犯罪類型相同，行為動機、態樣手段相似，兼衡
    抗告人所犯數罪為具病患性人格特徵之施用毒品案件。又現
    因諸多司法判決就觸犯毒品危害防制條例等案件，於聲請數
    罪併罰時，已日漸趨向減近50%刑責，懇請鈞長將原裁定撤
    銷，給抗告人公平公義，法律秩序理念規範之比例原則、平
    等原則、責罰相當原則、重複評價禁止原則等，自由裁量權
    之內部抽象價值要求界限之支配，以區別數罪併罰與單純數
    罪之不同，兼顧刑罰衡平原則。因抗告人所犯之時間、罪名
    應以接續犯和想像競合犯之行為，法院就裁量權之行使須依
    法律上人道考量，毒癮者為病人，只有販賣、運毒與製毒者
    才是犯人，懇請鈞長給抗告人一個機會，早日回歸社會，適
    應社會，給我自新機會等語。
三、按裁判確定前犯數罪者，併合處罰之；數罪併罰，有二裁判
    以上者，依刑法第51條規定，定其應執行之刑；宣告多數有
    期徒刑者，於各刑中之最長期以上，各刑合併之刑期以下，
    定其刑期，但不得逾30年，刑法第50條第1項前段、第53條
    、第51條第5款分別定有明文。次按法律上屬於自由裁量事
    項，尚非概無法律性之拘束，在法律上有其外部界限及內部
    界限，前者為法律之具體規定，使法院得以具體選擇為適當
    裁判，此為外部界限（以定執行刑言，即不得違反刑法第51
    條之規定）。後者係法院為自由裁量時，應考量法律之目的
    ，法律秩序之理念所在，為內部界限。法院為裁判時，二者
    均不得踰越。此在數罪併罰而有二裁判以上，定其應執行刑
    之案件，法院所為刑之酌定，固屬自由裁量事項，然對於法
    律之內、外部界限，仍均應受其拘束。又自由裁量係於法律
    一定之外部性界限內，使法官具體選擇以為適當之處理；因
    此在裁量時，必須符合所適用之法規之目的。更進一步言，
    必須受法律秩序之理念所指導，此亦即所謂之自由裁量之內
    部性界限。關於定應執行之刑，既屬自由裁量之範圍，其應
    受此項內部性界限之拘束，要屬當然（最高法院102年度台
    抗字第778號裁定意旨參照）。又數罪併罰中之一罪，依刑
    法規定得易科罰金，若因與不得易科之他罪併合處罰結果而
    不得易科罰金時，原可易科部分所處之刑，自亦無庸為易科
    折算標準之記載（司法院大法官會議釋字第679號、第144號
    解釋參照）。
四、次按數罪併罰已經裁判定應執行刑確定之各罪，如再就其各
    罪之全部或部分重複定應執行刑，均屬違反一事不再理原則
    ，不以定刑之各罪範圍全部相同者為限。然已經定應執行刑
    確定之各罪，如因增加經另案判決確定合於數罪併罰之其他
    犯罪，或原定應執行刑之數罪中有部分犯罪，因非常上訴、
    再審程序而經撤銷改判，或有赦免、減刑等情形，致原裁判
    定刑之基礎已經變動，或其他客觀上有責罰顯不相當之特殊
    情形，為維護極重要之公共利益，而有另定應執行刑之必要
    者，法院即不受原確定裁定實質確定力之拘束；另為保障受
    刑人之程序利益，除顯無必要或有急迫情形外，法院於裁定
    前，允宜予受刑人言詞、書面或其他適當方式，對本件定應
    執行刑案件陳述意見（最高法院刑事大法庭110年度台抗大
    字第489號裁定意旨參照）。
五、經查，本件受刑人因違反毒品危害防制條例等罪，經法院先
    後判處如原裁定附表所示之刑，並分別確定在案（附表編號
    4至5備註欄應補充「經原判決訂應執行有期徒刑1年5月」、
    附表編號1至5備註欄「編號1-5應執行刑3年1月」應補充更
    正為「經臺灣桃園地方法院以109年度聲字第4159號刑事裁
    定定應執行刑3年1月」），有各該判決書及本院被告前案紀
    錄表在卷可稽。如附表編號1至6所示數罪，固分屬得易科罰
    金與不得易科罰金之罪，惟受刑人就前述數罪請求檢察官聲
    請合併定其應執行刑，有受刑人之刑事聲請狀在卷可參。原
    審法院認檢察官之聲請為正當，依刑事訴訟法第477條第1項
    、刑法第50條第1項但書、第2項、第53條、第51條第5款等
    規定，以受刑人犯如原裁定附表所示之罪的宣告刑為基礎，
    於各罪所處有期徒刑中之最長期（即附表編號4所示有期徒
    刑1年以上），各宣告刑總合之刑期（即有期徒刑4年）以下
    之外部界限，審酌受刑人所犯各罪之犯罪類型、動機、情節
    及行為次數等情狀後整體評價其應受矯治之程度，兼衡責罰
    相當與刑罰經濟之原則，復參以曾經定應執行刑者，即如原
    裁定附表編號1至5所示有期徒刑3年1月，另與原裁定附表所
    示其他罪刑相加總合為3年5月之內部性界限範圍內，裁定其
    應執行刑為有期徒刑3年4月，自形式上觀察，原裁定並未踰
    越刑法第51條第5款所定界限，係屬法院裁量職權之適法行
    使，且與法律規範之目的、精神、理念及法律秩序亦不相違
    背，經核無不當。
六、受刑人執前詞指摘原裁定所定應執行刑不當乙節，查受刑人
    業就本件定應執行刑抗告案件以書面傳真方式回覆，表示請
    給吸毒的病人機會，沒有做出傷害社會之事，希望在犯罪期
    很接近的情況下，給予合併減多一點，讓抗告人能早日回歸
    社會，重新開始等語（參見本院卷第57頁）。觀諸原審以各
    罪宣告之行為基礎，同時考量受刑人各次犯罪之時間、侵害
    法益、犯罪型態等整體非難評價，原審法院就其所定應執行
    刑，對比附表各罪宣告刑之總和，已有所減輕，並無違反刑
    法第51條第5款之規定，且符合量刑裁量之外部性界限及內
    部性界限，亦無明顯過重而違背比例原則或公平正義之情形
    ，核屬依法有據，並無何違誤或不當。抗告人指摘原裁定違
    反比例原則、平等原則，即非有據。至抗告人所舉其他個案
    ，其情節不同，所為刑罰之量定自屬有別，尚難比附援引作
    為原裁定違誤之論據。抗告人就原審定應執行刑裁量權之適
    法行使，徒憑己意而為指摘，抗告為無理由，應予駁回。
七、應依刑事訴訟法第412條，裁定如主文。
中　　華　　民　　國　　110 　年　　12　　月　　27　　日
                  刑事第十七庭  審判長法　官  鄭水銓
                                      法　官  沈君玲
                                      法　官  姜麗君　
以上正本證明與原本無異。
如不服本裁定，應於收受送達後五日內向本院提出抗告狀。
                                      書記官  許俊鴻
中　　華　　民　　國　　110 　年　　12　　月　　27　　日